【裁判字號】    92,訴,233
【裁判日期】    921107
【裁判案由】    
【裁判全文】
臺灣基隆地方法院民事判決                          九十二年度訴字第二三三號
    原      告  丙○○
    訴訟代理人  林聖鈞律師
    被      告  甲○○
    訴訟代理人  吳奎新律師
    複  代理人  鍾賢斌律師
右當事人間因公共危險案件提起刑事附帶民事訴訟請求損害賠償事件，經刑事庭移送
前來，本院判決如左：
    主      文
被告應給付原告新臺幣陸拾萬捌仟柒佰伍拾元，及自民國九十二年二月二十六日起
至清償日止，按週年利率百分之五計算之利息。
原告其餘之訴駁回。
訴訟費用由被告負擔五分之三，餘由原告負擔。
本判決原告勝訴部分於原告以新臺幣貳拾萬參仟元為被告供擔保後，得為假執行；但
被告如於假執行程序實施前，以新臺幣陸拾萬玖仟元為原告預供擔保，得免為假執行
。
原告其餘假執行之聲請駁回。
    事    實
甲、原告方面：
一、聲明：求為判決被告應給付原告新臺幣（下同）一百十萬元，及自起訴狀繕本送
    達翌日即民國九十二年二月二十六日起至清償日止，按週年利率百分之五計算之
    利息，並願供擔保聲請宣告假執行。
二、陳述：
  (一)被告於九十一年十一月八日晚間六時許，在基隆市深澳坑地區飲用四、五杯藥酒
    後，竟仍於同日晚間七時許，駕駛車號五Ｆ－○九二號自用大貨車，沿基隆市○
    ○街往基隆市○○路方向行駛，行經基隆市○○街、中正路及北寧路三岔路口，
    欲左轉中正路時，應注意能注意而不注意，於行經行人穿越道未暫停讓穿越之行
    人先行通過，且未注意車前狀況，而撞及由國立海洋大學外穿越行人穿越道至對
    面之原告，造成原告右鎖骨閉鎖性骨折及右額、右腰、右膝、右手背及左手等多
    處瘀傷之傷害。經警據報前往處理，並對被告實施呼氣酒精濃度測試，其呼氣酒
    精濃度達每公升一點二七毫克，顯已不能安全駕駛動力交通工具，被告並因觸犯
    過失傷害罪，經本院判處有期徒刑三月，原告自得依侵權行為之規定請求被告賠
    償損害。
  (二)茲將原告請求事項分述如左：
    (1)必要費用九千一百二十元：包含紗布、棉棒、３Ｍ膠帶、骨力精計二千六百九
      十元及佳美鈣九百元、美容膠二百八十元、骨力精、綜合維他命計三千一百元
      、藥品、膠帶計二千一百五十元。
    (2)醫療費用二萬五千八百三十六元。
    (3)看護費用八千元：原告因本件車禍受傷自九十二年一月二十四日至二十七日住
      院手術共四日，由原告母親沈馨仙照顧，依各醫院聘請全日看護之費用為二千
      元計算，合計八千元。
    (4)家教收入損失四萬零六十四元：原告因受傷無法繼續教導家教學生韓沛珊，自
      九十一年十一月起至九十二年六月止，以每月上課十六小時，每小時三百十三
      元計算，共損失四萬零六十四元。
    (5)補習費損失一萬一千二百五十元：原告已計畫在補習班補習，因車禍受傷無法
      上課，損失已繳交之補習費。
    (6)交通費五百元：原告於九十二年一月二十七日手術完畢，自桃園住處乘坐計程
      車至基隆學校。
    (7)其他費用：背包毀損及甲種診斷證明費各一千元。
    (8)精神慰撫金：本件車禍發生當時，原告突受猛烈衝撞而飛出去，並立即昏倒，
      此由被告駕駛之大貨車擋風玻璃破裂及保險桿上面、車頭鈑金凹損即知當時衝
      撞力道之大，嗣原告經開刀手術以釘子固定骨骼方式治療，然須持續觀察，且
      目前右手臂會酸麻，更無法拿重物，需長期復健治療，原告現在並對過馬路極
      為恐懼，亦常常做惡夢，況原告就讀電機系，日後工作必然與機器等重物有關
      ，因骨折引起之後遺症，更令原告對未來工作有不勝負荷與力不從心之危機感
      受，又無法像以往一樣彈鋼琴，實令原告抱憾不已，凡此均令原告遭受身體上
      之傷痛折磨與精神上嚴重的無情打擊，故原告請求一百萬元之精神慰撫金，應
      屬合理且相當。
三、證據：提出道路交通事故補充資料(二)、國軍基隆醫院證明、計程車專用收據、本
    院九十二年度交易字第一○號刑事判決、國立臺灣海洋大學學生證各一件、診斷
    證明書三件、免用發票收據六件、長庚紀念醫院醫療費用收據八件（以上均為影
    本）及家教收入證明、大碩補習班證明各一件，並請求聲請訊問證人乙○○，及
    向財團法人長庚紀念醫院基隆分院（以下簡稱基隆長庚醫院）函查原告就醫醫療
    費用自費及健保給付金額。
乙、被告方面：
一、聲明：請求判決駁回原告之訴及其假執行之聲請，並願供擔保聲請宣告免為假執
    行。
二、陳述：被告對於因駕駛貨車疏於注意，衝撞原告致其受有傷害並不爭執，然原告
    請求賠償之項目不盡屬實，其中原告所提長庚紀念醫院醫療費用收據八件及計程
    車專用收據，無法證明與原告所受之損害有直接關係，且醫療費用實際支出之金
    額僅有二千零五十七元，其餘均由全民健康保險支付，亦非原告實際支出而受損
    害之範圍，又原告母親係本於扶養關係照顧原告，原告亦未因而支出任何看護費
    用，並無損害，而診斷證明書費用非因侵權行為所生財產生之損害，背包毀損則
    未舉證證明，均不得請求被告賠償。至原告所提家教收入證明係其自行製作，且
    訴外人乙○○與原告為朋友關係，同為本件車禍事故之被害人，具有利害關係，
    所為證言及出具之證明顯有偏頗之虞，復無其他支領薪水證明或上課時數證明以
    實其說，被告否認其真正。再補習費收據未蓋用補習班之收據專用章，且原告係
    於正式上課一段時間後才於九十一年十二月四日繳交補習費，顯與補習班一般均
    要求學員於正式上課前付清所有補習費之作業習慣有違，況原告於九十一年十一
    月八日因車禍受傷，無法上課，斷無可能不計損失而於同年十二月四日繳交補習
    費，補習費收據與大碩補習班證明所記載之課程名稱不同，顯非同一課程，上課
    日期並有九十二年農曆正月初二及初五，與補習班在春節期間均會配合在外遊子
    返鄉過節而停課之情形不符，原告所提證據彼此矛盾且與常理不符，足見係原告
    為求勝訴所刻意偽造，自不足採。另被告平時僅以打零工為業，無固定職業，收
    入微薄且不穩定，九十一年度全年收入僅為七萬二千元，配偶亦無業在家，尚需
    負擔十四歲、十歲年幼子女之學費、一家五口之生活費用及年邁母親之醫療費用
    ，實難以負擔原告要求之精神慰撫金一百萬元，且被告事後即積極與被害人協談
    和解內容，以能彌補被害人之損害，當時原告一直未能提出具體賠償金額，並自
    行就醫治療，故被告僅與另一被害人乙○○以六千元達成和解，就原告部分至今
    仍未能和解，況原告除右鎖骨閉鎖性骨折及幾處輕微瘀傷外，並無其他重大傷害
    ，當天即自行返家休養，原告請求之精神慰撫金實屬過高，請求酌減為二萬元。
三、證據：提出各類所得扣繳暨免扣繳憑單影本、九十二年政府行政機關辦公日曆表
    各一紙。
丙、本院依職權函詢基隆長庚醫院原告因本件車禍所受傷勢應休息之期間、有無聘請
    全日看護及購買紗布、棉棒、３Ｍ膠帶、骨力精、佳美鈣、美容膠、綜合維他命
    之必要，並調閱本院九十二年度交易字第一○號被告被訴公共危險刑事案件全部
    卷宗。
    理    由
一、原告主張：被告於九十一年十一月八日晚間六時許，在基隆市深澳坑地區飲酒後
    ，仍駕駛車號五Ｆ－○九二號自用大貨車，沿基隆市○○街往中正路方向行駛，
    於同日晚間七時許，行經基隆市○○街、中正路、北寧路三岔路口，欲左轉中正
    路時，應注意能注意而不注意，於行經行人穿越道未暫停讓穿越之行人先行通過
    ，且未注意車前狀況，而撞及由國立海洋大學外穿越行人穿越道至對面之原告，
    造成原告右鎖骨閉鎖性骨折及右額、右腰、右膝、右手背及左手等多處瘀傷之傷
    害，並因而受有醫療費用支出、增加生活上支出（指購買醫療用品、看護費、診
    斷證明書費、交通費）、財產損失（指家教收入、補習費、背包毀損）及精神上
    損害等情，依侵權行為之法律關係，求為命被告給付原告一百十萬元及自附帶民
    事訴訟起訴狀繕本送達翌日起至清償日止，按週年利率百分之五計算利息之判決
    。
二、被告則以：本件車禍發生固係被告之過失，然原告請求賠償之項目不盡實屬，精
    神慰撫金之金額過高等語，作為抗辯。
三、原告主張被告於前揭時間、地點，於飲酒後吐氣所含酒精成分達每公升一點二七
    毫克情形下，駕駛車號五Ｆ－○九二號自用大貨車，駕車撞及在國立海洋大學外
    行人穿越道穿越道路之原告，造成原告右鎖骨閉鎖性骨折及右額、右腰、右膝、
    右手背及左手等多處瘀傷傷害之事實，業據原告提出診斷證明書在卷可稽，並經
    本院依職權調取本院九十二年度交易字第一○號被告被訴公共危險刑事案件卷宗
    核閱無訛，且為被告所不爭執，堪信原告此部分之主張為真實。按汽車行經學校
    ，應減速慢行，作隨時停車之準備；並應注意車前狀況，隨時採取必要安全措施
    ；行近行人穿越道前，應減速慢行，遇有行人穿越時，無論有無交通警察指揮或
    號誌指示，均應暫停讓行人先行通過；飲酒後吐氣所含酒精成分超過每公升○點
    二五毫克以上，不得駕車；道路交通安全規則第九十三條第一項第三款、第九十
    四條第三項、第一百零三條、第一百十四條第二款分別定有明文。被告為汽車駕
    駛人，本應注意並遵守前揭道路交通安全規則，依事發當時天候為晴天，夜間有
    照明，路面乾燥、無缺陷、無障礙物，視距良好等情，有基隆市○○○道路交通
    事故調查報告表及現場照片附於臺灣基隆地方法院檢察署九十一年度偵字第四六
    六○號偵查卷宗可稽，被告當時並無不能注意車前狀況，隨時採取必要安全措施
    之情事，竟疏於注意上開應注意之義務，致生本件車禍，顯有過失。另被告被訴
    過失傷害部分，經本院審理結果，亦認被告應負過失刑責，而判處被告有期徒刑
    三月，如易科罰金以三百元折算一日確定，故原告之前揭傷害係因被告過失侵權
    行為所致，應堪認定。
四、按因故意或過失，不法侵害他人之權利者，負損害賠償責任；又不法侵害他人之
    身體或健康者，對於被害人因此喪失或減少勞動能力或增加生活上之需要時，應
    負損害賠償責任；不法侵害他人之身體，被害人雖非財產上之損害，亦得請求賠
    償相當之金額，民法第一百八十四條第一項前段、第一百九十三條第一項、第一
    百九十五條第一項分別定有明文。本件被告因過失不法侵害原告之身體，致原告
    受有前揭傷害，業經認定已如前述，其所受傷害與被告之侵權行為間既具有相當
    之因果關係，依前揭說明，被告自應對原告因而所受之損害，負損害賠償責任。
    茲就原告請求被告賠償各項損害及金額，應否予以准許，分述如左：
  (一)增加生活上之需要部分：原告主張遭被告駕車撞擊後，須購買紗布、棉棒、３Ｍ
    膠帶、骨力精、佳美鈣、美容膠、綜合維他命，合計支出九千一百二十元等情，
    業據其提出免用發票收據五紙附卷可稽，且依原告之症狀，確實需要購買紗布、
    棉棒、３Ｍ膠帶、骨力精、佳美鈣、美容膠及綜合維他命，以利骨折早期復原，
    其費用全民健保之保險不給付，需病患自理等情，有基隆長庚醫院九十二年八月
    六日（９２）長庚院基字第二一三八號函足憑，故除其中二千元之藥品，無證據
    證明係供治療及復健所需之必要費用，應予扣除外，其餘七千一百二十元，均屬
    必要之費用，自在原告得請求被告給付之範圍內。
  (二)醫療費用部分：原告主張因前揭傷害計自費支出醫療費用二萬五千八百三十六元
    ，經核原告提出長庚紀念醫院醫療費用收據，其中五千八百三十五元確係原告實
    際支出之必要醫療費用，自得請求被告給付，其餘則屬健保給付及基隆長庚醫院
    以原告為該院員工眷屬給予減免之費用，有基隆長庚醫院九十二年九月十五日（
    ９２）長庚院基字第二七三五號函為證，不應准許。
  (三)看護費用部分：按被害人因受傷害需要隨身看護，而由親屬、配偶等看護時，雖
    無現實支付看護費，亦未受支付之請求，然親屬看護所付出之勞力，非不能評價
    為金錢，僅因兩者身分關係密切而免除支付義務，此基於身分關係之恩惠，自不
    能加惠於被害人，故應衡量及比照僱用職業護士看護情形，認被害人受有相當親
    屬看護費之損害，得向加害人請求賠償。原告主張其因車禍受傷，自九十二年一
    月二十四日至二十七日住院手術，由其母親沈馨仙協助照顧，業據原告提出診斷
    證明書為證，且經本院向基隆長庚醫院函詢結果為「‧‧‧因其受傷後行動不便
    ，故生活起居在本院住院中（九十二年一月二十四日至九十二年一月二十七日）
    需要聘請看護；惟於本院住院期間並未申請本院病患服務員協助日常生活，無法
    確認是否自行聘請看護協助與陪伴，而一般住院一日之看護費用約壹仟元；‧‧
    ‧」，有該院九十二年八月六日（９２）長庚院基字第二一三八號函可證，足見
    原告因傷確有委由他人看護之必要。原告係由其母親沈馨仙照顧，依前揭說明，
    此親屬看護縱未現實支付金錢，亦得請求，則原告所得請求之看護費用為四千元
    （１０００元Ｘ４日＝４０００元），逾此部分之請求，於法無據。
  (四)家教收入損失部分：原告受傷前從事家教工作，時薪三百十三元，每月上課十六
    小時，自九十一年十一月起至九十二年六月止，損失家教收入合計四萬零六十四
    元，業據代替原告任教之證人乙○○到庭證述明確（見本院九十二年十月二十四
    日言詞辯論筆錄），證人乙○○固與原告為朋友關係，且為本件車禍事故之被害
    人，但應無甘冒偽證罪刑責之必要，尚不能以其有上開關係，所為證言即不可採
    。惟原告所受之傷害，受傷後一般需休養六個月，有基隆長庚醫院上開函足憑，
    則原告僅於九十一年十一月起至九十二年四月止，不能擔任家教工作，從而原告
    請求六個月之家教收入損失共三萬零四十八元（３１３元Ｘ１６小時Ｘ四月＝３
    ００４８元），尚屬合理，逾上開範圍之請求，自屬無據。
  (五)交通費用部分：原告主張其於九十二年一月二十七日手術完畢後，自桃園住處乘
    坐計程車至基隆學校支出計程車費五百元，業據其提出計程車專用收據一紙為證
    ，原告因骨折住院開刀，行動自屬不便，應有搭乘計程車之必要，所支出之五百
    元係屬原告所受之損害，應予准許。
  (六)補習費損失部分：原告主張其已計畫在補習班補習，因車禍受傷無法上課，損失
    已繳交之補習費一萬一千二百五十元，業據提出大碩補習班之證明一紙為證，並
    經證人乙○○證述明確，原告此部分之請求，應屬合理。
  (七)精神慰撫金部分：被告侵害原告之身體及健康，原告受有損害，當可請求精神上
    之損害賠償，而民法第一百九十五條第一項所賠償之金額是否相當，應斟酌雙方
    身分資力與加害程度，及其他各種情形核定相當數額，此有最高法院五十一年台
    上字第二二三號判例意旨參照。查原告現年二十一歲，為在學學生，因本件車禍
    於九十二年一月二十四日至同年月二十七日住院並迭次返診就醫，其肉體、精神
    受極大痛苦；被告現年四十一歲，打零工為生，無固定職業，尚須扶養子女等情
    ，業據兩造陳明在卷，本院審酌兩造之身分、地位、經濟狀況、本件侵權行為之
    情節及原告所受精神上痛苦等一切情狀，認原告所請求之精神慰撫金以五十五萬
    元為相當，逾此部分之請求，尚嫌過高，不應准許。
  (八)其他損失部分：原告主張因本件車禍致背包毀損，未能提出任何證據以實其說，
    另當事人因傷害所支出之診斷書費用，非係因侵權行為所生財產上之損害，不得
    請求賠償，有最高法院六十六年六月十一日六十六年度第五次民庭庭推總會議決
    議(二)可資參照，則原告請求賠償背包毀損及診斷證明費各一千元，於法無據。
五、綜上所述，原告依侵權行為之法律關係，請求被告給付六十萬八千七百五十三元
    ，及自九十二年二月二十六日起至清償日止，按週年利率百分之五計算之利息，
    為有理由，應予准許。原告逾此部分之請求，為無理由，應予駁回。
六、兩造分別陳明願供擔保，聲請宣告假執行或免為假執行，經核原告勝訴部分，合
    於法律規定，爰各酌定相當之擔保金額宣告之；原告其餘假執行之聲請，因訴之
    駁回而失所依據，不予准許。
據上論結，本件原告之訴為一部有理由，一部無理由，依民事訴訟法第七十九條、第
三百九十條第二項、第三百九十二條第二項，判決如主文。
（本件言詞辯論終結期日為九十二年十月二十四日）
中      華      民      國    九十二    年      十一    月      七      日
                                        臺灣基隆地方法院民事庭
~B    法      官  陳湘琳
右為正本係照原本作成。
對於本判決如有不服，須於判決送達後二十日內，向本院提出上訴書狀，上訴於臺灣
高等法院，並按他造當事人之人數附具繕本。
中      華      民      國    九十二    年      十一    月      七      日
~B    法院書記官  許世賢


司法院資訊處製作；財團法人民間司法改革基金會備份。
